臺灣板橋地方法院刑事判決　　　　　　　 94年度訴字第749號
公　訴　人　臺灣板橋地方法院檢察署檢察官
被　　　告　乙○○
上列被告因偽造文書案件，經檢察官提起公訴（九十四年度偵字
第四七四○號），於被告為有罪之陳述後，本院合議庭裁定依簡
式審判程序審理，茲判決如下：
    主  文
乙○○共同連續行使偽造私文書，足以生損害於公眾及他人，累
犯，處有期徒刑陸月，如易科罰金，以參佰元折算壹日。偽造應
診日期為民國九十三年七月十七日之馬偕紀念醫院診斷證明書上
偽造之「馬偕紀念醫院證明書專用章」印文、主治醫師「甲○○
」簽名、院長「丙○○」印文各壹枚，及偽造應診日期為民國九
十三年八月十七日之馬偕紀念醫院診斷證明書上偽造之「馬偕紀
念醫院證明書專用章」印文、主治醫師「甲○○」簽名、院長「
丙○○」印文各壹枚，均沒收之。
    事  實
一、乙○○前因違反藥事法案件，經臺灣高等法院以八十六年度
    上訴字第五四三七號判處有期徒刑九月確定；復因侵占案件
    ，經本院以八十七年度易字第六七一號判處有期徒刑七月確
    定，以上所處有期徒刑經定應執行刑為一年二年，於民國八
    十八年十二月十二日執行完畢。其後又因違反毒品危害防制
    條例案件，經本院以九十年度易字第七○號判處有期徒刑十
    月確定，於九十二年五月三日執行完畢。嗣再因違反毒品危
    害防制條例案件，經本院以九十一年度訴字第一五六○號處
    有期徒刑一年二月確定，甫於九十三年六月十九日執行完畢
    。
二、詎乙○○猶不知悛悔，為使丁○○（業已另案先行審結）另
    案毒品危害防制條例確定案件得藉詞延緩入監執行（執行案
    號：臺灣板橋地方法院檢察署九十二年度毒偵字第三九七三
    號），明知丁○○於九十三年七、八月間並未前往馬偕紀念
    醫院就醫，竟與丁○○及年籍不詳綽號「阿彬」之成年男子
    基於行使偽造私文書之共同概括犯意聯絡，推由「阿彬」在
    不詳時地偽造馬偕醫院診斷證明書乙份（含其上偽造之「馬
    偕紀念醫院證明書專用章」印文、主治醫師「甲○○」簽名
    與院長「丙○○」印文各乙枚），記載丁○○於九十三年七
    月八日因子宮肌症住院，同年月九日進行手術，同年月十一
    日出院等不實事項後交予乙○○，再由乙○○於九十三年七
    月二十一日某時在位於臺北縣土城市○○路一三八號之臺灣
    板橋地方法院檢察署內之郵局撰聲請暫緩丁○○上開案件執
    行之刑事聲請狀，並附入上開偽造之診斷證明書作為證明文
    件，持向臺灣板橋地方法院檢察署承辦檢察官聲請暫緩執行
    而行使之，足生損害於馬偕紀念醫院及該院醫師醫師甲○○
    、院長丙○○，並妨害國家刑罰權之執行。其後復承上開之
    共同概括犯意聯絡，推由乙○○及「阿彬」於不詳時地再次
    偽造馬偕醫院診斷證明書乙份（含其上偽造之「馬偕紀念醫
    院證明書專用章」印文、主治醫師「甲○○」簽名與院長「
    丙○○」印文各乙枚），記載丁○○於九十三年八月十六日
    因腹腔內出血住院，同年月十七日進行手術，需觀察後再手
    術等不實事項，再由丁○○於九十三年八月十九日在臺北縣
    中和市○○街二九五巷十三之二號前，將其自撰聲請暫緩上
    開案件執行之刑事聲請狀交予「阿彬」，由「阿彬」將上開
    偽造之診斷證明書作為證明文件附入該刑事聲請狀內，並於
    翌日即同年月二十日某時持向臺灣板橋地方法院檢察署承辦
    檢察官聲請暫緩執行而行使之，足生損害於馬偕紀念醫院及
    該院醫師醫師甲○○、院長丙○○，並妨害國家刑罰權之執
    行。嗣經臺灣板橋地方法院檢察署檢察官向馬偕紀念醫院函
    查丁○○之就醫資料後，始查悉上情。
三、案經臺灣板橋地方法院檢察署檢察官偵查起訴。
    理  由
一、犯罪事實之認定：
  (一)上揭犯罪事實，業經被告乙○○於本院審理中自白不諱，核
    與共犯丁○○於本案偵查及另案審理（九十三年度訴字第二
    二五四號）中之供述大抵合致，復有卷附偽造之診斷證明書
    二份在卷可資佐證。
  (二)又上開診斷證明書之內容、印文及簽名等均係偽造乙節，亦
    經馬偕紀念醫院查證明確，有該院九十三年九月二十三日馬
    院醫婦字第九三二八七○號函及九十四年五月十七日馬院醫
    事字第九四一四九三號函在卷可稽，足證卷附二紙診斷證明
    書均係偽造無疑，堪認被告上開自白應與事實相符。
  (三)又被告偽造診斷證明書虛構不實之就醫及診斷內容，並持以
    聲請延緩丁○○刑罰之執行，損及該院診斷證明書及醫師診
    斷之信用度，並妨害檢察官依法執行刑罰，自足以生損害於
    馬偕紀念醫院及該院醫師醫師甲○○、院長丙○○與妨害國
    家刑罰權之執行。是以本件事證已臻明確，被告如事實欄所
    載之犯行已堪認定，應予依法論科。
二、論罪科刑之法律適用：
  (一)核被告乙○○所為，係犯刑法第二百十六條、第二百十條之
    行使偽造私文書罪。又被告偽造署押及印文之行為係偽造私
    文書之部分階段行為，不另論罪；其偽造私文書後進而持以
    行使，偽造私文書之低度行為應為行使偽造私文書之高度行
    為所吸收，亦不另論罪。又被告與丁○○及「阿彬」三人就
    上開犯行有犯意之聯絡與行為之分擔，為共同正犯。被告先
    後二次行使偽造私文書之行為，時間緊接，方法相同，觸犯
    構成要件相同之罪，顯係基於概括犯意反覆為之，為連續犯
    ，應依刑法第五十六條之規定論以一罪，並加重其刑。又被
    告前因違反藥事法案件，經臺灣高等法院以八十六年度上訴
    字第五四三七號判處有期徒刑九月確定；復因侵占案件，經
    本院以八十七年度易字第六七一號判處有期徒刑七月確定，
    以上所處有期徒刑經定應執行刑為一年二年，於八十八年十
    二月十二日執行完畢；其後又因違反毒品危害防制條例案件
    ，經本院以九十年度易字第七○號判處有期徒刑十月確定，
    於九十二年五月三日執行完畢；嗣再因違反毒品危害防制條
    例案件，經本院以九十一年度訴字第一五六○號處有期徒刑
    一年二月確定，甫於九十三年六月十九日執行完畢，此有臺
    灣高等法院被告前案紀錄表附卷足參，其於五年以內再犯
    本件最重本刑為有期徒刑以上之罪，為累犯，應依刑法第四
    十七條之規定遞為加重其刑。
  (二)爰審酌被告有如上述之犯罪紀錄，素行不佳，為圖使他人延
    緩案件之執行而為本件犯行，動機可議，並其所使用行使偽
    造私文書之犯罪方法、造成馬偕紀念醫院、醫師、院長及國
    家刑罰權執行之損害，兼衡其於審理中能直承犯行，犯罪後
    態度尚非不佳等一切情狀，量處如主文所示之刑，並諭知易
    科罰金之折算標準，以示懲儆。公訴人起訴書雖以被告矢口
    否認犯行，認其並無悔意且犯後態度不佳，而具體求刑量處
    有期徒刑二年，惟刑事審判旨在實現刑罰權分配之正義，故
    法院對於有罪被告之科刑，應符合罪刑相當之原則，使輕重
    得宜，罪當其罪，以契合社會之法律感情，此所以刑法第五
    十七條明定科刑時應審酌一切情狀，尤應注意該條各款所列
    事項以為科刑輕重之標準，縱使基於目的性之考量，認定有
    犯罪預防之必要，而必須加重裁量時，亦僅得在罪責相當性
    之範圍內為加，不宜單純為強調刑罰之威嚇功能，而從重超
    越罪責程度為裁，務求「罪刑相當」。被告本件犯罪行為固
    屬可訾，然於本院審理中已能坦認犯行，本院依其犯罪動機
    、目的、使用之手段、素行、所生之損害及犯罪後之態度等
    事項，認以上述量處之刑度為適宜；況同案被告丁○○經本
    院另案判處有期徒刑五月確定，此有本院九十三年度訴字第
    二二五四號判決書存卷可參，其二人既為共同正犯，在別無
    其他特別情事存在之情形下，自不宜使二人所受刑罰差異過
    大，以免生輕重失衡之虞。是本件應以量處如主文所示之刑
    為宜，逾此刑度容屬過苛，併此敘明。
三、前揭偽造之馬偕紀念醫院診斷證明書二份（存於臺灣板橋地
    方法院檢察署九十三年度聲他字第一三六一號、第一六九○
    號偵查卷宗內），已因行使而交付予臺灣板橋地方法院檢察
    署檢察官收存，非屬被告所有之物，亦非違禁物，與刑法第
    三十八條所定沒收要件不符，尚無從併予宣告沒收。惟其上
    所偽造之「馬偕紀念醫院證明書專用章」印文共二枚、主治
    醫師「甲○○」簽名共二枚及院長「丙○○」印文共二枚，
    係偽造之印文及署押，不問屬於犯人與否，均應依刑法第二
    百十九之條規定併為沒收之諭知。
據上論結，應依刑事訴訟法第二百七十三條之一第一項、第二百
九十九條第一項前段，刑法第二十八條、第五十六條、第二百十
六條、第二百十條、第四十七條、第四十一條第一項前段、第二
百十九條，罰金罰鍰提高標準條例第二條，判決如主文。
本案經檢察官曾文鐘到庭執行職務。
中　　華　　民　　國　　94　　年　　9 　　月　　16　　日
                  刑事第十庭  審判長法　官  侯  志  融
                                    法  官  張  宏  節
                                    法  官  楊  博  欽
以上正本證明與原本無異
如不服本判決應於送達後十日內向本院提出上訴狀
                                    書記官　曾  美  滋
中　　華　　民　　國　　94　　年　　9 　　月　　16　　日
附錄本案論罪科刑法條全文：
中華民國刑法第二百十六條
  行使第二百十條至第二百十五條之文書者，依偽造、變造文書
  或登載不實事項或使登載不實事項之規定處斷。
中華民國刑法第二百十條
  偽造、變造私文書，足以生損害於公眾或他人者，處五年以下
  有期徒刑。
